【裁判字號】    98,台上,1425
【裁判日期】    980319
【裁判案由】    殺人未遂
【裁判全文】
最高法院刑事判決            九十八年度台上字第一四二五號
上  訴  人  甲○○
                    樓（
上列上訴人因殺人未遂案件，不服台灣高等法院中華民國九十八
年一月十三日第二審判決（九十七年度上訴字第五八三四號，起
訴案號：台灣桃園地方法院檢察署九十七年度偵字第一六六四四
號），提起上訴，本院判決如下：
    主  文
上訴駁回。
    理  由
按刑事訴訟法第三百七十七條規定，上訴於第三審法院，非以判
決違背法令為理由，不得為之。是提起第三審上訴，應以原判決
違背法令為理由，係屬法定要件。如果上訴理由書狀並未依據卷
內訴訟資料，具體指摘原判決不適用何種法則或如何適用不當，
或所指摘原判決違法情事，顯與法律規定得為第三審上訴理由之
違法情形，不相適合時，均應認其上訴為違背法律上之程式，予
以駁回。本件上訴人甲○○上訴意旨略稱：(一)、原判決認定上訴
人以抽屜毆擊被害人范錫良之頭部，然該抽屜並未扣案，原審未
驗明抽屜上是否有上訴人之指紋，其上有無被害人之血跡，有調
查未盡之違法。又被害人之妻陳松英未目睹事發全程，其所稱上
訴人持抽屜毆打被害人，及以事後所拍照片指述上訴人犯罪，其
立場偏頗，原判決以其證言認定上訴人犯罪，有失公正。(二)、上
訴人並無持任何工具毆打被害人，且案發現場為廚房，理應有菜
刀，如上訴人有殺人犯意，大可持菜刀殺被害人，然上訴人並未
如此而為，足見上訴人無殺人犯意。(三)、上訴人係與被害人飲酒
方酣之際，因細故口角，一時氣憤而打被害人，並無殺人犯意，
被害人於偵查中亦稱上訴人未打伊，伊之傷勢為自己跌倒所致等
語，請明察此事證。(四)、事發後六、七小時，上訴人經警察測試
呼氣中所含酒精濃度值達每公升０．七七毫克，足證上訴人是因
酒後失慮，一時氣憤而與被害人起衝突，並無殺人之動機。(五)、
上訴人願與被害人和解，但因在押苦無機會，請給予自新機會等
語。
惟查證據之取捨、證據證明力之判斷，以及事實有無之認定，屬
事實審法院之職權，苟其取捨判斷與認定，並不違背論理法則及
經驗法則，即不容任意指為違法，而執為適法之第三審上訴理由
。原審認定上訴人有原判決所載於案發時、地，與被害人飲酒方
酣之際，因細故起口角，一時氣憤，基於殺人之犯意，先徒手毆
打被害人頭部，繼而持廚房流理台之金屬抽屜持續攻擊被害人頭
部，致被害人受有頭部外傷、兩側硬腦膜下血腫、面骨骨折、臉
部多處撕裂傷、顱內出血致呼吸衰竭等傷害，幸經被害人之妻報
警，將被害人送醫急救，始倖免於死等犯行，係以該事實已據目
擊證人即被害人之妻陳松英於第一審及原審審理中結證屬實，被
害人於第一審及原審亦指證上訴人確有毆擊其頭部之犯行，上訴
人復坦承有打被害人頭部之行為，雖其否認持流理台抽屜毆擊被
害人頭部，惟依現場拍攝照片所示，案發之廚房內地上有金屬流
理台抽屜，且有凹痕，被害人倒地滿臉鮮血，地上血跡斑斑，足
見上訴人所辯為不足採。被害人受有上述傷害，送醫後一度發出
病危通知之事實，有壢新醫院出具之病危通知單、診斷證明書、
病歷影本、電腦斷層光碟、外傷照片等資料可稽。而頭部為人身
要害部位，若遭外力攻擊，足以造成失血斃命，乃眾所周知之事
，上訴人難諉為不知，然其竟於徒手將被害人打倒在地後，接續
持堅硬之流理台金屬抽屜敲擊被害人之頭部，該流理台抽屜因而
變形，足見其用力甚猛，具有殺人犯意等證據資料，予以綜合判
斷，認上訴人殺人未遂犯行足堪認定。並指駁、說明上訴人否認
有殺人犯意，所辯為避重就輕之詞，為不可採；被害人於偵查中
所稱上訴人未打伊云云，乃受傷後記憶受損，以致與其他事故混
淆所致，此由其於第一審及原審審理時已指述上訴人有打其頭部
等情可證；上訴人行為時雖係酒後，然其將被害人打倒在地後，
尚能打行動電話，可見其行為時有自主意識，及按其意識行動之
能力，其酒醉狀態未達不能辨識其行為違法，或欠缺依其辨識而
行為之能力之程度，其僅係不堪刺激，衝動間萌生殺人犯意，其
與被害人原為朋友關係，不足證明其無殺人動機等由甚詳。又以
核上訴人所為，係犯刑法第二百七十一條第二項之殺人未遂罪，
依未遂犯規定減輕其刑後，酌情量處有期徒刑六年。已詳其所
憑證據及認定之理由，所為論斷均有卷存證據資料可資覆按。上
訴意旨雖指摘原判決違法，然上訴人行兇所用之流理台抽屜並未
扣案，原審審理時距案發日已有數月，衡情其上應無留存指紋及
血跡，上訴人於原審亦未請求鑑定該抽屜，則原審就此未予調查
，難認有調查未盡之違法，上訴意旨指摘原審未查明抽屜上有無
上訴人之指紋及被害人之血跡，為違法云云，並非合法之上訴理
由。被害人之廚房內固應有菜刀，然上訴人欲行兇時，並非必已
發現菜刀放在何處，自難以上訴人未持菜刀行兇，認其無殺人犯
意。至於其他上訴意旨均係就原審已調查及依憑卷內證據資料所
為採證認事職權之合法行使，以及原審已說明之事項，依憑己見
，任意指為違法，否認有殺人犯意，重為事實之爭執，殊與法律
規定得為第三審上訴理由之違法情形不相適合。衡以前開說明，
其上訴為違背法律上之程式，應予駁回。
據上論結，應依刑事訴訟法第三百九十五條前段，判決如主文。
中    華    民    國  九十八  年    三    月   十九   日
                      最高法院刑事第五庭
                          審判長法官  陳  正  庸
                                法官  賴  忠  星
                                法官  林  秀  夫
                                法官  宋      祺
                                法官  陳  祐  治
      本件正本證明與原本無異
                                      書  記  官
中    華    民    國  九十八  年    三    月   三十   日
                                                Ａ


司法院資訊處製作；財團法人民間司法改革基金會備份。
